臺灣臺南地方法院刑事判決　
111年度金訴字第497號
公  訴  人  臺灣臺南地方檢察署檢察官
被      告  林承德


上列被告因詐欺等案件，經檢察官提起公訴（111年度偵字第102
24號），被告於準備程序中就被訴事實為有罪之陳述，本院合議
庭裁定由受命法官獨任行簡式審判程序審理，判決如下：
    主  文
林承德犯三人以上共同詐欺取財罪，處有期徒刑壹年。
未扣案犯罪所得新臺幣壹萬肆仟元沒收，於全部或一部不能沒收
或不宜執行沒收時，追徵其價額。
    事  實
一、林承德可預見無故租用收取他人帳戶者常與詐欺取財之財產
    犯罪密切相關，而代領款項之目的極有可能係在取得詐騙所
    得贓款，並製造金流斷點，及掩飾、隱匿詐騙所得之來源、
    去向及所在，復可預見某真實年籍不詳男子為詐騙集團之一
    份子，且該詐騙集團係由隱身幕後不詳者所主持，為一利用
    他人帳戶進行詐欺取財，而具牟利性、持續性及結構性之犯
    罪組織，於詐得財物後即進行分層轉交，阻斷偵查機關追查
    ，竟基於縱參與詐騙集團收取他人帳戶且自該帳戶中所提領
    之款項為詐騙集團不法詐欺所得亦不違反其本意之不確定故
    意，並與2名負責駕車搭載林承德提款之真實年籍不詳之詐
    騙集團成員、LINE暱稱「羅雨萱」帳戶使用者及其等所屬詐
    欺集團成員共同意圖為自己不法所有，基於三人以上共犯加
    重詐欺取財、違反洗錢防制法及組織犯罪防制條例之犯意聯
    絡，自民國111年1月5日21時30分許起，加入3人以上，以實
    施詐術為手段、具有持續性及牟利性之有結構性之犯罪組織
    詐欺集團，林承德並提供其所申設之合作金庫商業銀行股份
    有限公司帳號：000-0000000000000號帳戶（下稱合作金庫
    銀行帳戶）之提款卡及存摺予詐欺集團，作為詐騙集團犯罪
    工具，且擔任該詐欺集團之「車手」職務，負責至各處自動
    櫃員機及銀行臨櫃提領由該詐欺集團其他成員詐欺所得之贓
    款，並將取得之款項交付給真實姓名及年籍不詳之該集團成
    員，以此方式意圖掩飾或隱匿特定犯罪所得之來源而移轉特定
    犯罪所得。該詐欺集團不詳成員，遂自110年12月17日下午某
    時起，以手機及LINE（暱稱「羅雨萱」（ID：yx2568））與
    鍾芷聯繫，佯稱：會教學選股技巧、可在特定網址開戶、參
    加股票抽籤云云，致鍾芷陷於錯誤，於111年1月10日11時43
    分許，在臺北市○○區○○路0段000號之彰化商業銀行股份有限
    公司「信義分行」內，以臨櫃匯款新臺幣（下同）50萬元至
    上開合作金庫銀行帳戶內，再旋由2名真實年籍不詳男子駕
    車搭載林承德前往提領上開款項後轉交與該2名真實年籍不
    詳男子，林承德則獲得1萬4,000元之報酬。嗣經鍾芷察覺有
    異，報警處理，始查悉上情。
二、案經雲林縣警察局斗南分局報告臺灣臺南地方檢察署檢察官
    偵查起訴。
    理  由
壹、程序方面：
    被告林承德所犯非死刑、無期徒刑、最輕本刑為3年以上有
    期徒刑之罪，或高等法院管轄第一審之案件，且於本院準備
    程序中就被訴事實為有罪之陳述，經告知簡式審判程序之旨
    ，並聽取檢察官、被告之意見後，本院裁定由受命法官獨任
    進行簡式審判程序，是本案之證據調查，依刑事訴訟法第27
    3條之2規定，不受同法第159條第1項、第161條之2、第161
    條之3、第163條之1及第164條至第170條規定之限制。
貳、前開犯罪事實，業據被告林承德於本院準備程序及審理時坦承不諱，並經證人即告訴人鍾芷於警詢中證述遭詐騙經過明確，且有臺北市政府警察局大安分局安和路派出所受理各類案件紀錄表、受(處)理案件證明單、內政部警政署反詐騙諮詢專線紀錄表、受理詐騙帳戶通報警示簡便格式表各1份、111年1月10日彰化銀行匯款回條聯影本1紙、告訴人鍾芷與詐欺集團成員 LINE名稱「羅雨萱<C迎向財宸鴻」(ID：yx2568)等詐欺集團群組對話紀錄截圖19張、合作金庫商業銀行屏南分行111年2月25日合金屏南字第1110000431號函檢送屏南分行帳號0000000000000號戶名林承德開戶基本資料及110年12月1日至111年1月20日之歷史交易明細查詢結果各1份各件在卷可佐，足見被告林承德前開自白與事實相符，堪可採信。從而，被告所犯三人以上共同詐欺取財罪、洗錢罪、參與犯罪組織罪等犯行，均事證明確，應依法論科。
參、論罪科刑：
一、核被告林承德所為係犯刑法第339條之4第1項第2款之三人以
    上共同詐欺取財罪、洗錢防制法第14條第1項之洗錢罪、組
    織犯罪防制條例第3條第1項後段之參與犯罪組織罪。被告與
    2名負責駕車搭載其提款之真實年籍不詳之詐騙集團成員、
　　LINE暱稱「羅雨萱」帳戶使用者及其等所屬詐欺集團成員，
    就加重詐欺及洗錢等犯行，均係基於自己犯罪之意共同參與
    該組織之分工，各自分擔犯罪構成要件行為之一部，相互利
    用他人之行為，以達犯罪之目的，屬遂行前開犯行不可或缺
    之重要組成，其等間有犯意聯絡及行為分擔，應依刑法第28
    條規定論以共同正犯。被告係以一行為同時觸犯刑法第339
    條之4第1項第2款之三人以上共同詐欺取財罪、洗錢防制法
    第14條第1項之洗錢罪、組織犯罪防制條例第3條第1項後段
    之參與犯罪組織罪，為想像競合犯，依刑法第55條規定，應
    從一重之三人以上共同詐欺取財罪處斷。另按洗錢防制法第
    16條第2項規定：「犯前2條之罪，在偵查或審判中自白者，
    減輕其刑」；組織犯罪防制條例第8條第1項雖規定「犯第3
    條之罪...偵查及審判中均自白者，減輕其刑」；又按想像
    競合犯之處斷刑，本質上係「刑之合併」。其所謂從一重處
    斷，乃將想像競合犯組成之評價上數罪，合併為科刑一罪，
    其所對應之刑罰，亦合併其評價上數罪之數法定刑，而為一
    個處斷刑。易言之，想像競合犯侵害數法益者皆成立犯罪，
    論罪時必須輕、重罪併舉論述，同時宣告所犯各罪名，包括
    各罪有無加重、減免其刑之情形，亦應說明論列，量刑時併
    衡酌輕罪部分量刑事由，評價始為充足，然後依刑法第55條
    前段規定「從一重處斷」，非謂對於其餘各罪可置而不論。
    因此，法院決定處斷刑時，雖以其中最重罪名之法定刑，做
    為裁量之準據，惟於裁量其輕重時，仍應將輕罪合併評價在
    內（最高法院108年度台上字第4405號、4408號判決意旨可
    參）。查被告於偵查、本院審理時均自白洗錢及參與犯罪組
    織等犯行，依上開規定原應減輕其刑，惟被告所犯洗錢罪及
    參與犯罪組織罪係屬想像競合犯其中之輕罪，被告就本案犯
    行係從一重之三人以上共同詐欺取財罪處斷，因之，就被告
    此部分想像競合輕罪得減刑部分，依上開說明，由本院於後
    述依刑法第57條量刑時一併衡酌該部分減輕其刑事由，附此
    說明。
二、爰以行為人之責任為基礎，審酌被告正值青年，不思以正當
    途徑獲取財物，更無視政府一再宣誓掃蕩詐騙犯罪之決心及
    法規禁令，仍加入詐騙集團犯罪組織提供帳戶並擔任車手提
    領詐欺所得款項之工作，與本案詐騙集團其他成員利用一般
    民眾欠缺法律專業知識，共同為牟取不法報酬而著手實行詐
    騙及掩飾、隱匿不法所得去向、所在之洗錢等犯行，所為罔
    顧法令及他人權益，助長詐騙歪風，破壞社會互信，實屬不
    該；另斟酌被告在本案參與犯罪之程度、手段、分工、本案
    告訴人所受之損害、被告犯後始終坦承犯行，惟迄今尚未賠
    償告訴人所受之損害；另兼衡被告品行、智識程度、家庭、
    經濟狀況（均詳卷）等一切情狀，量處如主文所示之刑。又
    106年4月19日修正公布之組織犯罪防制條例第3條第3項規定
    「犯第1項之罪者，應於刑之執行前，令入勞動場所，強制
    工作，其期間為3年。」就受處分人之人身自由所為限制，
    違反憲法比例原則及憲法明顯區隔原則之要求，與憲法第8
    條保障人身自由之意旨不符，業經司法院釋字第812號解釋
    該規定於解釋公布之110年12月10日起失其效力。是被告所
    犯參與犯罪組織罪，自無組織犯罪防制條例第3條第3項規定
    適用餘地，附此敘明。
肆、沒收：
    被告參與詐騙集團提款之工作共獲得14,000元之報酬等情，
    業經被告於偵查中供承在卷（參見偵卷第90頁）。被告所獲
    取之前開報酬自為其犯罪所得，應依刑法第38條之1第1項之
    規定併予宣告沒收，並依同條第3項之規定，諭知於全部或
    一部不能沒收或不宜執行沒收時，追徵其價額。　
據上論斷，應依刑事訴訟法第273條之1第1項、第299條第1項前
段，組織犯罪防制條例第3條第1項後段、第8條第1項，洗錢防制
法第2條第2款、第14條第1項、第16條第2項，刑法第11條前段、
第28條、第339條之4第1項第2款、第55條、第38條之1第1項、第
3項，判決如主文。
本案經檢察官盧駿道到庭執行職務
中　　華　　民　　國　　111 　年　　8 　　月　　30　　日
                    刑事第九庭　法  官  卓穎毓
以上正本證明與原本無異。
如不服本判決應於收受本判決後20日內向本院提出上訴書狀，並
應敘述具體理由。其未敘述上訴理由者，應於上訴期間屆滿後20
日內向本院補提理由書狀（均須按他造當事人之人數附繕本）「
切勿逕送上級法院」。 
　　　　　　　　　　　　　　　　書記官　歐慧琪　　
中　　華　　民　　國　　111 　年　　8 　　月　　30　　日
附錄論罪科刑條文：
組織犯罪防制條例第3條
發起、主持、操縱或指揮犯罪組織者，處三年以上十年以下有期
徒刑，得併科新臺幣一億元以下罰金；參與者，處六月以上五年
以下有期徒刑，得併科新臺幣一千萬元以下罰金。但參與情節輕
微者，得減輕或免除其刑。
具公務員或經選舉產生之公職人員之身分，犯前項之罪者，加重
其刑至二分之一。
犯第一項之罪者，應於刑之執行前，令入勞動場所，強制工作，
其期間為三年。
前項之強制工作，準用刑法第九十條第二項但書、第三項及第九
十八條第二項、第三項規定。
以言語、舉動、文字或其他方法，明示或暗示其為犯罪組織之成
員，或與犯罪組織或其成員有關聯，而要求他人為下列行為之一
者，處三年以下有期徒刑，得併科新臺幣三百萬元以下罰金：
一、出售財產、商業組織之出資或股份或放棄經營權。
二、配合辦理都市更新重建之處理程序。
三、購買商品或支付勞務報酬。
四、履行債務或接受債務協商之內容。
前項犯罪組織，不以現存者為必要。
以第五項之行為，使人行無義務之事或妨害其行使權利者，亦同
。
第五項、第七項之未遂犯罰之。
刑法第339條之4
犯第三百三十九條詐欺罪而有下列情形之一者，處一年以上七年
以下有期徒刑，得併科一百萬元以下罰金：
一、冒用政府機關或公務員名義犯之。
二、三人以上共同犯之。
三、以廣播電視、電子通訊、網際網路或其他媒體等傳播工具，
    對公眾散布而犯之。
前項之犯罰之。
洗錢防制法第14條
有第二條各款所列洗錢行為者，處七年以下有期徒刑，併科新臺
幣五百萬元以下罰金。
前項之未遂犯罰之。
前二項情形，不得科以超過其特定犯罪所定最重本刑之刑。